臺灣高等法院臺南分院刑事判決
110年度交上易字第226號
上  訴  人  
即  被  告  王寶賢

上列上訴人即被告因過失傷害案件，不服臺灣臺南地方法院109
年度交易字第1159號中華民國110年2月5日第一審判決（起訴案
號：臺灣臺南地方檢察署109年度偵字第13663號），提起上訴，
本院判決如下：
    主      文
原判決撤銷。
王寶賢犯過失傷害罪，處拘役貳拾日，如易科罰金，以新臺幣壹
仟元折算壹日。
    事實及理由
壹、犯罪事實
    王寶賢於民國109年7月9日8時50分許，駕駛車牌號碼0000-0
    0號自用小客車，自臺南市西港區臺19線公路128.9公里處之
    中油加油站出口由東往西方向起駛欲右轉進入該處南北向車
    道，本應注意車輛起駛時，應注意左右有無車輛，並應禮讓
    行進中車輛優先通行，而依當時情況，日間有自然光線、柏
    油路面無缺陷、無障礙物且視距良好，並無不能注意之情事
    ，詎其疏未注意及此，貿然駛入車道，適有孫俊羽騎乘車牌
    號碼000-000號普通重型機車，亦疏未注意車前狀況，而沿
    臺南市西港區臺19線公路由南往北方向駛至，見狀避煞不及
    自摔倒地，因此受有右手肘、左膝及右足踝擦挫傷等傷害；
    孫俊羽所騎乘之上開機車倒地後，復與同路同向自後駛來由
    洪林牡丹所騎乘車牌號碼000-0000號普通重型機車發生擦撞
    ，洪林牡丹人、車倒地，亦因此受有左手肘及雙膝挫擦傷等
    傷害。王寶賢嗣離開現場（涉嫌肇事逃逸部分，經檢察官另
    為不起訴處分確定），經警據報後至現場處理，孫俊羽、洪
    林牡丹分別提出告訴，因而查獲上情。
貳、認定犯罪事實所憑之證據及理由
一、刑事訴訟法第159 條之5 規定，被告以外之人於審判外之陳
    述，雖不符前4 條之規定，而經當事人於審判程序同意作為
    證據，法院審酌該言詞陳述或書面陳述作成時之情況，認為
    適當者，亦得為證據。當事人、代理人或辯護人於法院調查
    證據時，知有第159 條第1 項不得為證據之情形，而未於言
    詞辯論終結前聲明異議者，視為有前項之同意。查：本判決
    以下所引用之傳聞證據，檢察官、被告於審判程序中均同意
    作為證據使用，或知有傳聞證據之情形而未於言詞辯論終結
    前聲明異議，本院審酌該等證據作成時之情況，並無違法取
    證之情形，又與本案有關聯性，認為以之作為證據應屬適當
    ，均具有證據能力。　　　　　
二、被告固不否認告訴人孫俊羽、洪林牡丹於上開時間、地點騎
    乘機車跌倒受傷等事實，然辯稱：我沒有撞到他們，我覺得
    雙方都有過失等語（本院卷第86-88頁）。經查：
㈠、告訴人孫俊羽、洪林牡丹於上開時間，先後騎乘機車行經事
    故地點，因自摔而分別受有如上所載之傷害，除為其等指訴
    明確外（警卷第3-7頁），並有道路交通事故現場圖、道路
    交通事故調查報告表㈠及㈡、臺南市立安南醫院診斷證明書、
    現場照片（警卷第8-10頁、13-14頁、17-30頁）等證據可佐
    。
㈡、告訴人孫俊羽、洪林牡丹係因被告由路邊起駛閃避不及而先
    後倒地，此經告訴人孫俊羽證稱：「我當時直走，我在前面
    就有看到一台車要出來，因為我是直行車，我有放慢速度，
    但我看對方都沒有停，一直出來，我有閃避他，但因為當時
    下雨，地上比較滑，我就自己摔倒」、「當時被告還沒有開
    到馬路上，我緊急煞車，我跌倒後洪林牡丹也跟著跌倒」等
    語，及告訴人洪林牡丹證稱：「我看到孫俊羽跌倒，我以為
    我可以過，但我還是壓到孫俊羽的車一點點，我就摔車，我
    是跌倒後才注意到被告從路邊開出來」等語在卷。
㈢、經原審勘驗加油站監視錄影檔案，結果略以：畫面開始從左
    下方開出一輛深色toyota轎車0000-00 ，車子駛出之後直接
    往前開，過路口之後右轉，到路口直接駛入車道，在路肩時
    ，左方來的機車因為閃避不及滑倒，被告車子停在路肩上。
    機車往前滑之後，有人從後面過來，來關心機車騎士的情形
    ，後來被告有下車。被告站在車外觀看一陣子之後重新坐回
    車上，被告將車子往後開，動一下之後企圖將車開走，然後
    被告將車往左轉方向離去等情，有原審勘驗筆錄（原審卷第
    39頁）及監視紀錄翻拍照片可參（警卷第27-32頁）。是以
    ，被告駕駛自小客車離開加油站時，沒有減速或採取其他注
    意措施，在右轉進入車道時，發現有機車由左側駛來，被告
    方緊急煞車，而是時被告車輛位置已經在加油站與車道路肩
    。此與告訴人孫俊羽上開證稱，於抵達肇事地點前，看見被
    告駕車要從加油站出來，然被告並未禮讓先行，導致告訴人
    孫俊羽緊急煞車後自摔等情相符，亦與告訴人洪林牡丹證稱
    ，因見告訴人孫俊羽自摔後，閃避不及而壓到告訴人孫俊羽
    的機車而摔倒，並在摔倒時注意到被告的車輛等情一致。是
    以，被告由路邊起駛，未禮讓行進中車輛先行，與告訴人孫
    俊羽、洪林牡丹因閃避不及自摔而受傷，有相當因果關係，
    足堪認定。
㈣、起駛前應顯示方向燈，注意前後左右有無障礙或車輛行人，
    並應讓行進中之車輛行人優先通行。道路交通安全規則第89
    條第1項第7款定有明文，被告為起駛車輛，告訴人孫俊羽、
    洪林牡丹則為行進中車輛，被告應禮讓先行，而依當時日間
    有自然光線、柏油路面無缺陷、無障礙物且視距良好，並無
    不能注意之情事，仍疏未注意，貿然起駛進入道路，導致告
    訴人孫俊羽、洪林牡丹先後閃避不及，被告有應注意、能注
    意而不注意之過失，應可認定。至於告訴人孫俊羽未注意車
    前狀況，違反道路交通安全規則第94條第3項規定，雖同有
    過失，然仍無解於被告之過失責任。臺南市車輛事故鑑定委
    員會鑑定意見（109年10月5日南市交鑑字第1091218220號函
    暨南鑑0000000案，偵卷第13-14頁）亦同此認定，併可參酌
    。
三、綜上，本件事證已經明確，應依法論罪科刑。
參、論罪科刑及撤銷原判決之理由
一、核被告王寶賢所為，係犯刑法第284條前段之過失傷害罪。
    被告以一過失行為致使告訴人孫俊羽、洪林牡丹受有傷害，
    屬一行為觸犯數罪名之想像競合犯，依刑法第55條前段規定
    ，從一重處斷。　　　　
二、撤銷原判決之理由：原判決以被告過失傷害犯行事證明確，
    予以論罪科刑，核屬正當，被告上訴後，仍以前詞為辯，請
    求改為無罪之諭知，並無理由。惟被告上訴後，另與告訴人
    孫俊羽達成調解，並已給付新臺幣1萬元之賠償金，有本院
    調解筆錄及被告存摺內頁影本可參（本院卷第95頁、157頁
    ），原判決未及審酌上開有利於被告之量刑事由，仍有未妥
    ，被告上訴指摘原審量刑過重，即非無據，仍應予以撤銷改
    判，以求量刑之妥適。
三、爰審酌被告駕駛自用小客車自路邊起駛，原應禮讓行進中車
    輛先行，卻貿然駛入道路，肇生本件事故，屬主要肇事責任
    ，告訴人孫俊羽雖與有過失，然過失比例並不相當。本院念
    及告訴人孫俊羽、洪林牡丹所受傷勢均屬輕微，並未遺留重
    大後遺症，而本件屬於閃避不及自摔之事故，與直接產生擦
    撞或撞擊之情況亦有不同，被告並於本院審理期間，與告訴
    人孫俊羽調解成立，並給付賠償金，告訴人洪林牡丹部分，
    雖於本院審理期間未到庭，然其於原審審理期日已表示，因
    為大家都是可憐人，不想追究等語（原審卷第74頁），顯見
    本件車禍事故，於當事人間已獲得平息。並斟酌被告自陳已
    離婚，育有2名子女均已成年，現與父母等親屬同住之家庭
    狀況；國中畢業之教育程度；被告因另案毒品案件，於109
    年2月18日執行完畢，本件不符合緩刑條件等前科素行，暨
    其犯後態度及其他一切情狀，量處如主文所示之刑，並諭知
    易科罰金之折算標準。
肆、應適用之法律：刑事訴訟法第369條第1項前段、第364條、
    第299條第1項前段，刑法第284條前段、第55條前段、第41
    條第1項前段。
本案經檢察官彭盛智提起公訴、檢察官楊碧瑛到庭執行職務。
中　　華　　民　　國　　110 　年　　8 　　月　　17　　日
                  刑事第一庭    審判長法  官  楊清安
                                      法　官  陳珍如
                                      法  官  蕭于哲　
以上正本證明與原本無異。
不得上訴。
　　　　　                            書記官　徐振玉  
中　　華　　民　　國　　110 　年　　8 　　月　　17　　日
附錄本案論罪科刑法條全文
中華民國刑法第284條
因過失傷害人者，處1年以下有期徒刑、拘役或10萬元以下罰金
；致重傷者，處3年以下有期徒刑、拘役或30萬元以下罰金。